臺灣高等法院刑事判決　　　　　　　　　　　　　九十三年度上易字第一二一七號
　　上　訴　人　臺灣板橋地方法院檢察署檢察官
　　被　　　告　甲○○
右上訴人因毒品危害防制條例案件，不服臺灣板橋地方法院九十三年度易字第四八一
號，中華民國九十三年五月二十三日第一審判決（起訴案號：臺灣板橋地方法院檢察
署九十三年度毒偵字第一００二號），提起上訴，本院判決如左：
    主  文
上訴駁回。
    理  由
一、公訴意旨略以：被告甲○○前因施用毒品案件，經送觀察、勒戒後，認無繼續施
    用毒品之傾向，業由臺灣高雄地方法院檢察署檢察官於民國（下同）九十二年六
    月五日，以九十二年度毒偵字第一五五一號不起訴處分確定，詎被告於該不起訴
    處確定後之五年內，復基於施用第二級毒品安非他命之犯意，於九十二年十一月
    二十一日凌晨三時許向前回溯九十六小時內之某時點，在不詳地點，施用第二級
    毒品安非他命一次，嗣於同日零時二十分許，為警在高雄縣鳳山市○○路四三二
    號之「新巴黎電子遊藝場」內查獲，因認被告涉犯毒品危害防制條例第十條第二
    項之施用第二級毒品罪嫌云云。
二、原審判決以：
  (一)按起訴之程序違背規定者，應諭知不受理之判決，刑事訴訟法第三百零三條第一
    款定有明文。次按我國毒品危害防制條例業於九十二年七月九日修正公布，並自
    九十三年一月九日起生效施行，其中關於初犯施用毒品罪，因觀察勒戒結果無繼
    續施用毒品傾向而獲不起訴處分後五年內再犯施用毒品罪者，修正前毒品危害防
    制條例原規定須具備「經觀察勒戒認有繼續施用毒品傾向」之訴追條件（參見修
    正前毒品危害防制條例第二十條第三項規定），而修正後之毒品危害防制條例則
    刪除此項訴追條件之限制（參見修正後毒品危害防制條例第二十條第三項、第二
    十三條第二項規定），二者比較結果，顯以前者對被告較為有利，故倘被告係曾
    初犯施用毒品罪惟因觀察勒戒結果無繼續施用毒品傾向而獲不起訴處分，並於該
    不起處處分後五年內再犯施用毒品罪，且其再犯施用毒品行為之時間，係於毒品
    危害防制條例修正生效施行日（即九十三年七月九日）之前者，依刑法第二條第
    一項但書規定，自應依上開修正前毒品危害防制條例之規定處理，合先敘明。
  (二)經查：本件被告甲○○前因施用毒品案件，經依臺灣高雄地方法院以九十二年度
    毒聲字第二五七八號裁定送觀察、勒戒後，認無繼續施用毒品傾向，由臺灣高雄
    地方法院檢察署檢察官於九十二年六月五日以九十二年度毒偵字第一五五一號為
    不起訴處分，有該不起訴處分書（法學檢索列印本）及臺灣高等法院被告全國前
    案紀錄表各一份附卷可稽；而被告前經執行觀察勒戒結果無繼續施用毒品傾向釋
    放暨由檢察官為不起訴處分後，復於九十二年十一月二十一日零時二十分許，為
    警在高雄縣鳳山市○○路四三二號之「新巴黎電子遊藝場」內查獲，同日凌晨三
    時許，經警採集其尿液檢體，送請臺灣檢驗科技股份有限公司檢驗結果，果發現
    確有第二級毒品甲基安非他命陽性反應，有該公司同年十二月五日出具之第KH20
    03B0000000號濫用藥物尿液檢驗報告一紙在卷足憑，足見被告確係曾初犯施用毒
    品罪惟因觀察勒戒結果無繼續施用毒品傾向而獲不起訴處分，並於該不起訴處分
    後五年內再犯本件施用毒品罪，且其再犯施用毒品行為之時間，亦確係於毒品危
    害防制條例修正生效施行日之前，揆諸前揭說明，自應依刑法第二條第一項但書
    及上開修正前毒品危害防制條例之規定，認本件尚不具備「訴追條件」（按本案
    係於毒品危害防制條例修正生效施行「後」，始由檢察官開始偵查暨繫屬本院，
    核與修正後毒品危害防制條例第三十五條之規定無涉，附此敘明），檢察官於欠
    缺訴追條件之情形下，逕向本院聲請簡易判決處刑，自屬刑事訴訟法第三百零三
    條第一款所定之「起訴程序違背規定」者，爰不經言詞辯論，逕為不受理判決之
    諭知。
三、檢察官上訴意旨略以：九十二年七月九日毒品危害防制條例修正，就修正後第三
    十五條之規定觀察，該規定應是刑法第二條之特別規定。而從第三十五條規定可
    知悉，所稱「繫屬」應指案件移送至地檢署由檢察官偵查之意。查本件高雄縣警
    察局鳳山分局移送書由高雄地方法院檢察署收案時間為九十三年一月十五日，即
    本件繫屬於高雄地檢署時，已經在九十三年一月九日以後，依前開條例第三十五
    條之反面解釋，自無適用修正後第三十五條規定之餘地，而應逕依修正後第二十
    三條第二項之規定，由檢察官依法追訴，然原審卻依刑法第二條從新從輕之規定
    ，認應優先適用舊法對被告較為有利，而認本件欠缺追訴條件，為公訴不受理之
    判決，似有誤認，爰提起上訴請求撤銷原判決，更為適當合法之判決。
四、查民國九十二年七月九日修正毒品危害防制條例第三十五條雖為刑法第二條關於
    新舊法適用之特別規定，惟該條僅就新法「施行前繫屬之案件」為規範之對象，
    至於在舊法時期犯罪，於新法「施行後繫屬之案件」如何適用法律，則無明文，
    於此情形自應回歸刑法第二條，以為適用法律之依據，又犯施用毒品罪，經觀察
    、勒戒後，無繼續施用毒品傾向者，經檢察官為不起訴處分，五年內再犯者，如
    何處理，新舊法規定有別。依舊法規定，應再裁定送勒戒處所觀察、勒戒，經觀
    察、勒戒後無繼續施用毒品傾向者，仍應為不起訴處分；有繼續施用毒品傾向者
    ，始依法追訴。倘依新法規定，則無論有無繼續施用毒品傾向，一律依法訴追。
    於此情形，自以舊法之規定，有利於行為人（至於經觀察、勒戒後，有繼續施用
    毒品傾向者，依舊法規定，除依法追訴外，雖應令入戒治處所施以強制戒治，似
    對行為人不利。然比較有利、不利，應就該法律全部規定做整體之觀察，依舊法
    第二十四條規定，於強制戒治之執行，檢察官認為無執行之必要者，得聲請法院
    裁定免其刑之執行；倘依新法，則無從免其刑之執行，自仍以舊法有利於行為人
    ），最高法院著有九十三年度台非字第一四六號非常上訴判決，依最高法院此項
    見解，修正後毒品危害防制條例第三十五條，僅就「施行前繫屬之案件」為規定
    ，對「犯罪時在舊法時期而移送在新法時期之案件」並無規定，故就此類型案件
    ，不能排除刑法第二條之適用。從而原審法院以被告甲○○之犯罪時間在民國九
    十二年十一月二十一日凌晨三時許向前回溯九十六小時內，且被告前曾因施用第
    二級毒品經檢察官處分不起訴，有不起訴處分書在卷可稽，此次係五年內再犯，
    則雖本件移送之日期為九十三年一月十五日，新法已經實施，惟仍應適用刑法第
    二條之規定，認以舊法對被告有利，應適用舊法為由，判決本件公訴不受理，核
    與前述最高法院非常上訴判決所持見解相同，檢察官上訴指摘原判決不當為無理
    由，應駁回其上訴，並不經言詞辯論為之。
據上論斷，應依刑事訴訟法第三百六十八條、第三百七十二條，判決如主文。
中　　　華　　　民　　　國　　九十三　　年　　　七　　　月　　二十八　　日
                              臺灣高等法院刑事第二十二庭
                                  審判長法  官  蔡　秀　雄
                                        法  官  蘇　素　娥
                                        法  官  周　占　春
右正本證明與原本無異。
不得上訴。
                                        書記官　葉　金　發
中　　　華　　　民　　　國　　九十三　　年　　　七　　　月　　二十九　　日
